【裁判字號】    88,易,515
【裁判日期】    890524
【裁判案由】    詐欺
【裁判全文】
臺灣宜蘭地方法院刑事判決                          八十八年度易字第五一五號
    公  訴  人  臺灣宜蘭地方法院檢察署檢察官
    被      告  乙○○○
右列被告因詐欺案件，經檢察官提起公訴（八十八年度偵字第四二六四號），本院判
決如左：
    主  文
乙○○○無罪。
    事  實
一、公訴意旨略以：被告乙○○○認甲○○殷實可欺，竟意圖為自己不法之所有，邀
    甲○○加入其於民國八十六年十月五日召集並自任會首之互助會一會，該會連同
    會首共計二十一會，至八十八年六月滿會，約定每月五日開標一次。甲○○均按
    月繳納會款，至八十八年五月五日即倒數第二會時得標，應得會金四十萬元，扣
    除未到期應繳之末會二萬元，被告尚應支付甲○○三十八萬元，惟經甲○○多次
    催索，被告均不予給付，甲○○始知被詐得會款三十八萬元。因認被告乙○○○
    涉有刑法第三百三十九條第一項之詐欺取財罪嫌等語。
二、按犯罪事實應依證據認定之，無證據不得認定其犯罪事實，又不能證明被告犯罪
    者，應諭知無罪之判決，刑事訴訟法第一百五十四條、第三百零一條第一項分別
    定有明文。又按刑事訴訟法上所謂認定犯罪事實之證據，係指足以認定被告確有
    犯罪行為之積極證據而言，如未能發現相當證據或證據不足以證明，自不得以推
    測或擬制之方法，以為裁判之基礎，最高法院二十九年上字第三一０五號及四十
    年臺上字第八六號分別著有判例；又認定不利於被告之事實，須依積極證據，苟
    積極證據不足為不利於被告事實之認定，即應為有利於被告之認定，更不必有何
    有利之證據，最高法院三十年上字第八一六號判例可資參照。另告訴人之指述，
    係以使被告受刑事訴追為目的，是其陳述是否與事實相符，仍應調查其他證據以
    資審認。且刑法第三百三十九條第一項之詐欺取財罪，係以行為人意圖為自己不
    法之所有，以詐術使人將本人獲第三人之物交付為要件，所謂以詐術使人交付，
    必須被詐欺人因其詐術而陷於錯誤，若其所用之方法，不能認為詐術，亦不致使
    人陷於錯誤，及不構成該罪，最高法院分別著有三十年上字第八一六號、五十二
    年臺上字第一三ＯＯ號及四十六年臺上字第二六Ｏ號判例足資參照。
三、本件公訴意旨認被告乙○○○涉有詐欺罪嫌，無非以告訴人甲○○之指述及被告
    遲未清償三十八萬元欠款之事實，為其論據。然訊據被告固不否認曾於八十六年
    十月五日自任會首，成立每會二萬元之互助會，並邀告訴人甲○○參加一會之事
    實，惟堅決否認有任何詐欺犯行，辯稱：當初召集互助會目的在成立安養中心，
    並無詐欺犯意，且告訴人在倒數第二會標得會款時，其曾與告訴人協議延期清償
    事宜，另除告訴人外，並未積欠其餘會員任何會款等語。
四、經查：被告於八十六年十月五日召集上開互助會時經濟狀況非差，金錢往來情況
    亦無異常，且被告召集互助會係欲成立安養中心，並非意圖不法詐取他人財物，
    況本案之互助會除因八十八年五月五日時因經濟情況稍有拮据，向告訴人要求先
    將其所標得之會款借予使用，日後再逐期清償外，並無積欠其餘會員任何會款等
    事實，業據被告到庭供稱明確，告訴人同庭應訊時均未對被告之前揭情詞為指摘
    ，僅一再要求被告還清欠款，並指定需由被告之女擔任連帶保證人始可等語，是
    被告前開辯解，應堪採信，益證告訴人加入被告召集之互助會係立於信任之基礎
    ，借用告訴人會款三十八萬元亦先商得告訴人同意，均無使用詐術使告訴人陷於
    錯誤而交付財物之情事。又被告現無積蓄及恆產，亦據告訴人提出本院八十八年
    十二月九日宜院耀民執未八十八執三二七０字第六九二六六號債權憑證一紙附卷
    可佐，顯見被告並非蓄意躲避催討，實有其經濟上之困難，另被告屢次拒絕告訴
    人所提要求其女為保證人俾供債務之擔保一事，僅屬被告債務不履行之處理態度
    依首揭說明，與刑法第三百三十九條第一項詐欺取財罪之構成要件尚屬有間，是
    本件純係債務不履行之民事糾葛，尚難認定被告確有詐欺取財之犯行。此外，復
    查無其他積極證據足資證明被告乙○○○有何詐欺取財犯行，其犯罪嫌疑顯有不
    足，揆諸首揭判例意旨及法條規定，其犯罪即屬不能證明，爰依法無被告無罪之
    諭知。
據上論斷，應依刑事訴訟法第三百零一條第一項，判決如主文。
本案經檢察官吳慧蘭到庭執行職務。
中      華      民      國    八十九    年      五      月    二十四    日
                                  臺灣宜蘭地方法院刑事第一庭
                                      審判長法  官  林  明  山
                                            法  官  李  毓  華
                                      法  官  陳  嘉  年
右正本證明與原本無異。
如不服本判決，應於判決送達後十日內向本院提出上訴狀。（應附繕本）
                                            書記官  莊  錫  聰
中      華      民      國    八十九    年      五      月    二十五    日


司法院資訊處製作；財團法人民間司法改革基金會備份。
